臺灣高等法院刑事裁定　　　　　　　　 100年度聲字第4086號
聲　請　人
即　被　告　周維新
選任辯護人　劉志忠律師
上列聲請人即被告因違反毒品危害防制條例罪案件（本院100 年
度上訴字第2338號），聲請具保停止羈押，本院裁定如下：
    主  文
聲請駁回。
    理  由
一、聲請意旨略以：(一)按司法院大法官釋字第665號解釋意旨
    ，被告所犯縱為重罪，如無逃亡或滅證導致顯難進行追訴、
    審判或執行之危險，尚欠缺羈押之必要要件。本件周維新於
    原審及鈞院對於共同運輸第二級毒品犯行已坦承不諱，所犯
    雖為最輕本刑5年以上有期徒刑之罪，但並無非予羈押顯難
    進行追訴、審判或執行之情，倘有嗣後執行不著之疑慮，可
    以限制出境及住居等方式代替羈押。(二)周維新已羈押1年5
    個月，依據刑法等相關規定，不用幾年即能申請假釋，毫無
    逃亡之必要。至於同案被告胡克良因另案執行於宜蘭監獄、
    同案被告吳宜軍因本案判決定讞而執行於宜蘭監獄，則周維
    新毫無可能與他們串證，更遑論周維新與上揭人等利害相對
    立，絕無串證之情。至於同案被告林益弘，周維新幾乎與其
    無關連，僅有民國99年7 月8 日部分周維新居中幫忙聯繫毒
    品接貨之事，然所有對話均遭監聽掌握，絕無可能有接觸或
    串供。（三）周維新的奶奶現已92歲高齡，身體狀況極為不
    佳，並有帕金森症，周維新國中之後都是奶奶帶大的，故祖
    孫感情極深，然在維新即將退伍前，外公驟然過世，來不及
    見到最後一面，而奶奶年事已高，實在擔心出獄又已看不到
    祖母一面，懇請准予具保停止羈押云云。
二、按羈押之目的，除在於確保刑事偵查、審判程序之完成外，
    亦有確保刑罰執行之目的，或預防反覆實施特定犯罪，且聲
    請停止羈押，除有刑事訴訟法第114條各款所列情形之一不
    得駁回者外，被告有無羈押之必要，法院自得就具體個案情
    節予以斟酌決定，如就客觀情事觀察，法院許可羈押之裁定
    在目的與手段間之衡量並無明顯違反比例原則情形，即無違
    法或不當可言。又憲法保障人民身體自由之意旨，被告犯上
    開重罪條款且嫌疑重大者，仍應有相當理由認為其有逃亡之
    虞，法院為確保追訴、審判或執行程序之順利進行，此際予
    以羈押，係屬維持刑事司法權有效行使之最後必要手段。倘
    以重罪常伴有逃亡之高度可能性，為脫免刑責及受罰之人性
    本質，一般正常之人，依其合理判斷，可認為該犯重罪嫌疑
    重大之人具有逃亡之相當或然率存在，即已該當相當理由之
    認定標準，不以達到充分可信或確定程度為必要。且其認定
    ，固不得憑空臆測，但不以絕對客觀之具體事實為限，若有
    某些跡象或情況作為基礎，即無不可（最高法院46年度台抗
    字第6 號判例意旨、98年台抗字第668 號、99年度台抗字第
    96號、第120 號裁定意旨參照）。
三、經查：
（一）聲請人即被告周維新因違反毒品危害防制條例案件，經臺
      灣基隆地方法院以99年訴字第728 號判處應執行有期徒刑
      7 年，被告周維新不服，提起上訴，由本院訊問後，認為
      犯罪嫌疑重大，並有刑事訴訟法第101 條第1 項第1 款、
      第3 款之情形，非予羈押，顯難進行審判，而有羈押之必
      要，於100 年8 月5 日裁定羈押，並裁定自100 年11月5
      日延長羈押2 月，嗣被告經本院以100 年上訴字第2338號
      判處應執行有期徒刑6 年，被告不服，業已具狀提起上訴
      ，致其罪刑尚未確定。茲因前開被告周維新所犯運輸第二
      級毒品罪為最輕本刑5 年以上有期徒刑之重罪，且被告經
      本院判處應執行有期徒刑6 年之重刑，有相當理由足認被
      告因將來面臨刑之執行，可預期其逃匿以規避審判程序進
      行及刑罰執行之可能性甚高；又被告所涉犯之違反毒品危
      害防制條例等罪，經本院判決有罪後，案件尚未確定，為
      確保日後審判進行及刑之執行，自仍有羈押之必要，核與
      比例原則並無違悖。再審酌被告2 次運輸第二級毒品，危
      害社會治安甚鉅，權衡國家刑事司法權之有效行使、社會
      秩序及公共利益、被告人身自由之私益及防禦權受限制之
      程度，認對被告維持羈押處分尚屬適當、必要，合乎比例
      原則，猶無法以具保替代羈押。再有無羈押之必要性，得
      否具保、責付、限制住居而停止羈押，亦屬事實審法院得
      自由裁量、判斷之職權，本件確有羈押之原因及必要等情
      ，已如前述，本院審酌全案卷證，認前開羈押原因尚未消
      滅，並斟酌命被告具保、責付或限制住居等侵害較小之手
      段，均不足以確保審判或執行程序之順利進行等情，自無
      從僅因被告已坦承犯罪，即准予被告以具保及限制住居等
      方式替代之，此與司法院大法官會議釋字第665 號解釋之
      意旨亦無相違。
（二）被告雖以其過幾年即能申請假釋及奶奶年邁，擔心出獄後
      看不到最後一面等事由，聲請具保停止羈押，其所述情景
      如果屬實，固值憐憫，惟此與被告有無停止羈押之事由、
      有無羈押必要性之法律判斷無涉，自無從據為准許具保停
      止羈押之正當事由。至於同案其他被告之羈押或執行情形
      ，法院本得就具體個案情節予以斟酌決定，亦難為本案被
      告周維新比附援引。
四、綜上所述，本院審酌全案卷證及聲請人上揭聲請理由各情，
    認前開羈押原因尚未消滅，且無刑事訴訟法第114 條各款規
    定之情形，被告聲請具保停止羈押，自難准許，應予駁回。
中    華    民    國   100    年    12    月    26    日
                  刑事第十八庭審判長法  官   吳鴻章
                                    法  官   魏瑞紅
                                    法  官   汪梅芬
以上正本證明與原本無異。
如不服本裁定，應於收受送達後五日內向本院提出抗告狀。
                                    書記官   劉寶鈴
中    華    民    國   100    年    12    月    26    日